臺灣高等法院臺中分院刑事裁定
110年度抗字第654號
抗  告  人
即  受刑人  鄭文琪



上列抗告人因定應執行刑案件，不服臺灣臺中地方法院中華民國
110年4月22日裁定（110年度聲字第1426號），提起抗告，本院
裁定如下：
    主  文
抗告駁回。
    理  由
一、抗告意旨略以：刑法第56條連續犯之規定廢除後，造成部分
    微罪因適用數罪併罰致刑責過重情形，再觀諸目前各法院僅
    於販賣毒品及強盜等重罪定應執行刑時，有避免刑責過重情
    形，例如臺灣高等法院97年度上訴字第5195號案件，所處宣
    告刑共計有期徒刑132年8月，僅定應執行刑為有期徒刑8年
    ，相當於舊法適用連續犯規定之刑責，而同為定應執行刑案
    件，對於施用毒品、詐欺、竊盜等輕罪所定執行刑，則未給
    予相同比例之優惠，致重罪與輕罪之酌減比例生天壤之別，
    有違公平公正之原則與比例原則。再觀以法律上屬於自由裁
    量之事項，並非概無法律性之拘束。法院就自由裁量權之行
    使，除不得逾越法律所規定範圍之外部性界限外，尚應受比
    例原則、公平正義原則之規範，謹守法律秩序之理念，體察
    法律之規範目的，使其結果實質正當，合於裁量之內部性界
    限，俾與立法本旨相契合，亦即必須符合所適用法律授權之
    目的，並受法律秩序之理念、法律感情及慣例等所規範。且
    現階段之刑事政策，非祇在實現以往應報主義之觀念，尤重
    在教化之功能（臺灣高等法院98年度抗字第634號裁定意旨
    參照），而在定應執行刑時，應就個別刑罰規範之目的、輕
    重罪體系之平衡、整體犯罪非難評價、各行為之偶發性、侵
    害法益是否具同一性、是否有加重效應、及與被告前科之關
    聯性等項目為綜合判斷，以杜絕僥倖、減少犯罪（最高法院
    100年度台上字第5432號判決並未就定應執行部分有所說明
    ，此部分應為抗告狀誤引）。再者，抗告人即受刑人鄭文琪
    （下稱受刑人）以下列其他案件與本件比較，亦存有差異性
    ：如(1)臺灣臺中地方檢察署105年壬字第6562號詐欺案件，
    有期徒刑1年5月12次、有期徒刑1年8月8次、有期徒刑1年3
    月19次、有期徒刑1年2月53次，合計有期徒刑115年11月（
    抗告狀誤為97年8月，應予更正），定應執行刑為有期徒刑2
    年10月；(2)高等法院101年執丑字第3094號詐欺案件，共判
    有期徒刑130月，定應執行刑為有期徒刑1年2月；(3)105年
    度訴字第84號偽造文書案件與竊盜案件，偽造文書84件、竊
    盜58件，共判處有期徒刑53年4月，定應執行刑為有期徒刑4
    年4月；(5)臺灣基隆地方法院96年度易字第538號竊盜案件
    ，共38件，判處有期徒刑各8月，合計有期徒刑304月，定應
    執行刑為有期徒刑3年。爰提起抗告，請求本於公平公正、
    親愛慈善之精神，重定更為合理、公平之應執行刑，給予受
    刑人悔悟自新、重新做人之機會等語。
二、按數罪併罰之定應執行之刑，係出於刑罰經濟與責罰相當之
    考量，並非予以犯罪行為人或受刑人不當之利益，為一種特
    別的量刑過程。相較於刑法第57條所定科刑時應審酌之事項
    係對一般犯罪行為之裁量，定應執行刑之宣告，乃對犯罪行
    為人本身及所犯各罪之總檢視。除應考量行為人所犯數罪反
    應出之人格特性，並應權衡審酌行為人之責任與整體刑法目
    的及相關刑事政策，在量刑權之法律拘束性原則下，依刑法
    第51條第5款之規定，採限制加重原則，以宣告各刑中之最
    長期為下限，各刑合併之刑期為上限，但最長不得逾30年，
    資為量刑自由裁量權之外部界限，並應受法秩序理念規範之
    比例原則、平等原則、責罰相當原則、重複評價禁止原則等
    自由裁量權之內部抽象價值要求界限之支配，使以輕重得宜
    ，罰當其責，俾符合法律授與裁量權之目的，以區別數罪併
    罰與單純數罪之不同，兼顧刑罰衡平原則。個案之裁量判斷
    ，除非有全然喪失權衡意義或其裁量行使顯然有違比例、平
    等諸原則之裁量權濫用之情形，否則縱屬犯罪類型雷同，仍
    不得將不同案件裁量之行使比附援引為本案之量刑輕重比較
    ，以視為判斷法官本於依法獨立審判之授權所為之量刑裁奪
    有否裁量濫用之情事。此與所謂相同事務應為相同處理，始
    符合比例原則與平等原則之概念，迥然有別（最高法院100
    年度台上字第21號判決意旨參照）。又法院定執行刑時，茍
    無違法律之內、外部界限，其應酌量減輕之幅度為何，實乃
    裁量權合法行使之範疇，自不得遽指違法（最高法院102年
    度台抗字第932號裁定意旨參照）。
三、經查：
(一)受刑人因犯如附表所示各罪，經臺灣桃園地方法院、臺灣橋
    頭地方法院、臺灣士林地方法院、臺灣臺北地方法院、臺灣
    臺中地方法院先後判處如附表所示之刑，並均確定在案，此
    有各該判決書及臺灣高等法院被告前案紀錄表在卷可參。是
    原審法院依檢察官聲請定其應執行之刑，依前揭說明，應在
    如附表所示各罪所處之最長刑期即有期徒刑8月以上，不得
    逾越如附表所示各罪所處之刑之總和有期徒刑6年5月，並受
    內部界限即如附表所示各應執行刑總和5年之拘束。原審依
    檢察官聲請定應執行之刑，就受刑人所犯如附表所示各罪，
    定其應執行刑為有期徒刑4年2月，並諭知如易科罰金，以新
    臺幣1千元折算1日，於原裁定理由內已說明係經考量罪責相
    當及特別預防之刑罰目的，與比例原則及公平原則等定應執
    行刑之基本原則，斟酌受刑人所犯均為詐欺、竊盜、偽造文
    書案件之財產犯罪態樣、犯罪手段相仿、時間皆為民國108
    年2月22日至109年3月26日間，犯罪行為之不法與罪責程度
    、侵犯法益之綜合效果、合併刑罰所生痛苦之加乘效果及對
    其施以矯正之必要性等理由，顯已斟酌受刑人所犯各罪侵害
    法益之異同、對侵害法益之加重效應及時間、空間之密接程
    度，而為整體評價，並未逾越法律內部及外部界限之適法自
    由裁量職權行使，核無違法或不當。
(二)受刑人雖以前詞提出抗告。惟原裁定就如附表所示各罪所處
    之刑定應執行刑為有期徒刑4年2月，較之受刑人所受各宣告
    刑之總和（即有期徒刑6年5月），已獲致減少有期徒刑2年3
    月之利益，較之其所受各應執行刑之總和（即有期徒刑5年
    ），亦獲致減少有期徒刑10月之利益，已於符合法律授與裁
    量權目的之範圍內，給予受刑人適度之刑罰減輕，並未逾越
    自由裁量之內部性界限。又各案犯罪情節不同、犯罪態樣有
    異，且各案受刑人於定應執行刑時，法院所考量之情況又不
    儘相同，自不得援引他案定應執行刑之刑度，指摘原裁定不
    當。受刑人以上開所舉各案件定應執行刑之刑度，認原裁定
    所定之應執行刑過重，顯非適法之抗告理由。況受刑人於短
    期間內屢次犯偽造文書、竊盜、詐欺等侵害他人財產法益之
    犯罪，顯見其法治觀念薄弱，自我約束能力不足，自不宜給
    予過度刑罰優惠，以匡正其多次違反刑罰規範之行為。
四、綜上所述，原裁定斟酌上情併予酌減總刑期，適度呈現受刑
    人應負責任，無明顯過重而喪失權衡或有何違反比例、平等
    原則、責罰相當及重複評價禁止之情事。抗告意旨並未具體
    指摘原裁定所定執行刑何以過重，徒列舉僅具個案拘束力之
    其他案件，指摘原裁定不當，並請求重為應執行刑之酌定，
    核係對於法院定應執行刑裁量權之適法行使，徒憑己意恣意
    指摘原裁定不當，其抗告所指顯無可採而為無理由，應予駁
    回。
五、據上論斷，依刑事訴訟法第412條，裁定如主文。
中　　華　　民　　國　　110 　年　　5 　　月　　25　　日
            刑事第四庭    審判長法　官  蔡  名  曜
　　　　　　　　　　　　        法　官  林  宜  民
　　　　　　　　　　　　　      法　官  邱  鼎  文
以上正本證明與原本無異。
如不服本裁定，應於收受送達後5日內向本院提出抗告書狀（須
附繕本）。
                                書記官  陳  宜  屏
　　　　　　　　　　　　　　　　
中　　華　　民　　國　　110 　年　　5 　　月　　25　　日

附表：受刑人鄭文琪定應執行之刑案件一覽表　　　　　
編號  1 2 3 罪名  偽造文書 偽造文書 竊盜 宣告刑  有期徒刑4月 有期徒刑4月 有期徒刑3月 犯罪日期  108.05.08 108.02.22 108.09.17 偵查(自訴)機關 年度案號  桃園地檢108年度偵緝字第2190號 橋頭地檢108年度偵緝字第537號 士林地檢108年度偵字第15083號等   最後 事實審 法院 桃園地院 橋頭地院 士林地院  案號 108年度審訴字第2398號 108年度簡字第2871號 109年度審簡字第68號  判決 日期 109.02.14 109.03.06 109.04.30   確定 判決 法院 桃園地院 橋頭地院 士林地院  案號 108年度審訴字第2398號 108年度簡字第2871號 109年度審簡字第68號  判決 確定日期 109.07.01 109.08.04 109.08.05 是否為得易科 罰金之案件  得易科罰金    得易服社會勞動 得易科罰金    得易服社會勞動 得易科罰金    得易服社會勞動 備註    編號3至7前經士林地院109年度審簡字第68號判決定應執行有期徒刑10月 
編號  4 5 6 罪名  詐欺 詐欺 詐欺 宣告刑  有期徒刑3月 有期徒刑4月 有期徒刑4月 犯罪日期  108.09.17 108.09.18 108.09.17 偵查(自訴)機關 年度案號  士林地檢108年度偵字第15083號等    最後 事實審 法院 士林地院    案號 109年度審簡字第68號    判決 日期 109.04.30    確定 判決 法院 士林地院    案號 109年度審簡字第68號    判決 確定日期 109.08.05   是否為得易科 罰金之案件  得易科罰金 得易服社會勞動   備註  編號3至7前經士林地院109年度審簡字第68號判決定應執行有期徒刑10月   
編號  7 8 9 罪名  詐欺 偽造文書 偽造文書 宣告刑  有期徒刑3月 有期徒刑4月 有期徒刑5月 犯罪日期  108.09.17 108.09.17 108.07.12 偵查(自訴)機關 年度案號  士林地檢108年度偵字第15083號等 臺北地檢109年度偵字第607號 臺中地檢108年度偵字第34055號  最後 事實審 法院 士林地院 臺北地院 臺中地院  案號 109年度審簡字第68號 109年度審簡字第1240號 109年度訴字第197號  判決 日期 109.04.30 109.06.20 109.06.23  確定 判決 法院 士林地院 臺北地院 臺中地院  案號 109年度審簡字第68號 109年度審簡字第1240號 109年度訴字第197號  判決 確定日期 109.08.05 109.07.28 109.07.29 是否為得易科 罰金之案件  得易科罰金    得易服社會勞動 得易科罰金    得易服社會勞動 得易科罰金    得易服社會勞動 備註  編號3至7前經士林地院109年度審簡字第68號判決定應執行有期徒刑10月 編號8至15前經臺中地院109年度聲字第3667號裁定定應執行有期徒刑2年6月  
編號  10 11 12 罪名  竊盜 偽造文書 偽造文書 宣告刑  有期徒刑3月 有期徒刑6月 有期徒刑5月 （2次） 犯罪日期  108.07.09至 108.07.12 108.08.23至 108.09.01 108.06.30、 108.07.22 偵查(自訴)機關 年度案號  臺中地檢108年度偵字第34055號 臺中地檢109年度偵字第318號等   最後 事實審 法院 臺中地院 臺中地院   案號 109年度訴字第197號 109年度訴字第296號   判決 日期 109.06.23 109.06.24   確定 判決 法院 臺中地院 臺中地院   案號 109年度訴字第197號 109年度訴字第296號   判決 確定日期 109.07.29 109.07.29  是否為得易科 罰金之案件  得易科罰金    得易服社會勞動 得易科罰金 得易服社會勞動  備註  編號8至15前經臺中地院109年度聲字第3667號裁定定應執行有期徒刑2年6月   
編號  13 14 15 罪名  竊盜 詐欺 詐欺 宣告刑  有期徒刑3月 有期徒刑3月 有期徒刑4月 犯罪日期  108.06.30 108.07.12 108.08.08 偵查(自訴)機關 年度案號  臺中地檢109年度偵字第318號等 臺中地檢109年度偵緝字第631號 臺中地檢109年度偵緝字第661號  最後 事實審 法院 臺中地院 臺中地院 臺中地院  案號 109年度訴字第296號 109年度中簡字第1547號 109年度簡字第763號  判決 日期 109.06.24 109.06.30 109.06.30  確定 判決 法院 臺中地院 臺中地院 臺中地院  案號 109年度訴字第296號 109年度中簡字第1547號 109年度簡字第763號  判決 確定日期 109.07.29 109.07.28 109.08.04 是否為得易科 罰金之案件  得易科罰金    得易服社會勞動 得易科罰金    得易服社會勞動 得易科罰金    得易服社會勞動 備註  編號8至15前經臺中地院109年度聲字第3667號裁定定應執行有期徒刑2年6月   
編號  16 17 18 罪名  竊盜 偽造文書 竊盜 宣告刑  有期徒刑4月 有期徒刑6月 有期徒刑4月 犯罪日期  109.02.01 109.03.26 109.03.25 偵查(自訴)機關 年度案號  桃園地檢109年度偵字第5924號 臺中地檢109年度偵字第17362號   最後 事實審 法院 桃園地院 臺中地院   案號 109年度審易字第552號 110年度簡字第59號   判決 日期 109.11.19 110.01.25   確定 判決 法院 桃園地院 臺中地院   案號 109年度審易字第552號 110年度簡字第59號   判決 確定日期 110.01.01 110.03.09  是否為得易科 罰金之案件  得易科罰金    得易服社會勞動 得易科罰金 得易服社會勞動  備註   編號17至18前經臺中地院110年度簡字第59號判決定應執行有期徒刑8月